【裁判字號】    90,台上,7212
【裁判日期】    901128
【裁判案由】    偽造文書
【裁判全文】
最高法院刑事判決                                九十年度台上字第七二一二號
    上  訴  人  甲○○
    選任辯護人  鍾
右上訴人因偽造文書案件，不服台灣高等法院高雄分院中華民國九十年三月十四日第
二審更審判決（八十九年度重上更(三)字第八七號，起訴案號：台灣高雄地方法院檢察
署八十五年度偵字第三三二六號），提起上訴，本院判決如左：
    主  文
原判決撤銷，發回台灣高等法院高雄分院。
    理  由
本件原判決認定：上訴人甲○○係台灣電力公司 (下稱台電公司）鳳山區營業處工務
股技術員，於民國八十四年一月至五月間，奉派擔任「旗山鎮○○○○○道路配電線
路遷移工程」檢驗員，負責抽驗、初驗等監督施工品質之業務，為依據法令從事公務
之人員。明知該工程承包商託佑企業有限公司（下稱託佑公司，其負責人另案偵辦中
）未按圖施工，擅將編號ＤＤ三五人孔至ＤＤ四六電桿間應埋設六吋管路十支減為七
支，編號ＤＤ四六電桿至ＤＤ六九人孔間應埋設六吋管路九支減為六支，竟未為實際
查驗，於八十四年一月二十四日，在台電公司鳳山營業處辦公室內，在其職務上所掌
之地下配電管路工程施工抽驗表上虛載其實測值內容及各項均按圖施工合格，且蓋章
完成認可廠商之作為，而登載不實。甲○○將上開不實事項填載完成後，於八十四年
一月二十六日將之送交股長王惠楊、課長廖來通備查而行使之，足以生損害於台電公
司對施工品質之控管；嗣經台電公司鳳山區營業處查核股黃榮禎會同廠商等人員複驗
始發覺等情。因而撤銷第一審之科刑判決，改判仍論上訴人以行使公務員明知為不實
之事項，而登載於職務上所掌之公文書，足以生損害於公眾罪，判處有期徒刑壹年，
固非無見。
惟按：（一）犯罪事實應依證據認定，有罪之判決書，應於理由內記載認定犯罪事實
所憑之證據及其認定之理由，否則即有理由不備之違法。又有罪判決書事實之認定與
理由之說明必須互相一致，方為合法。倘若事實之認定與理由之說明不相一致，按諸
刑事訴訟法第三百七十九條第十四款後段規定，自屬判決理由矛盾之當然違背法令。
原判決事實部分雖認定：上訴人明知託佑公司未按圖施工，擅將編號ＤＤ三五人孔至
ＤＤ四六電桿間應埋設六吋管路十支減為七支；編號ＤＤ四六電桿至ＤＤ六九人孔間
應埋設六吋管路九支減為六支，竟未為實際查驗，於八十四年一月二十四日，在其職
務上所掌之地下配電管路工程施工抽驗表文件上，虛載均按圖施工合格等情（原判決
第一頁倒數第三行至第二頁第三行），但查台電公司鳳山區營業處地下配電管路工程
施工抽驗表第九項管路支數欄係空白，並無支數之記載，有該抽驗表附表可按（見偵
查卷第四十七頁），原判決如何認定上訴人偽填該管路支數，並未說明其憑據，已嫌
理由不備。況旗山鎮○○○○○道路配電線路遷移工程」係台電公司鳳山區營業處於
八十四年一月十八日交予託佑公司承攬，並預定於八十四年一月二十一日施工，因施
工現場為十公尺道路其中有箱涵、電力管路、電信管路及水管等無法安裝人孔，於八
十四年一月二十一日申請停工變更設計，至同年二月三日始復工之事實，業據證人即
託佑公司負責人饒勇奇於原審前審調查時證述明確（見上更(二)卷第七十八頁），並有
台電公司鳳山區營業處配電工程交辦單（見偵查卷第三○頁）、更改設計呈核單（見
偵查卷第五○頁）各一紙附卷可稽，次據台電公司鳳山區營業處八十六年十二月三日
鳳區工務字第一七九○號函亦稱：「該工程本處於八十四年一月十八日交予承包商，
經其預定於八十四年一月二十一日施工」（原審上訴卷第七十四頁），果證人饒勇奇
之證述及前開函件所載屬實，本件工程於上訴人於八十四年一月二十四日填載抽驗表
時，應未開始施工，原判決理由欄亦明：八十四年一月二十四日該工程尚未施工等
旨（原判決第十二頁第一行），乃原判決竟於事實欄認定：託佑公司於八十四年一月
二十四日已埋妥前開管路，上訴人就管路支數有所虛載等情，致事實之認定與理由之
說明，齟齬不一，復有判決理由矛盾之違誤。本件究竟實情為何，既關係上訴人究係
虛載管路支數，抑為明知工程承包商託佑公司尚未施工，竟在前開抽驗表為不實登載
之認定，自有詳加調查，釐清真相之必要，原判決未予深入究明，遽行判決，亦嫌速
斷。（二）有罪之判決書應記載事實，刑事訴訟法第三百零八條後段定有明文。且此
所謂之事實，凡於適用法令有關之事項，均須詳為記載，始足為適用法律之基礎。原
判決事實欄雖認定：上訴人對電桿間應埋設之管路未為實際查驗，並於抽驗表上虛載
「實測值」之數值內容，而登載不實等情。惟究竟上訴人於抽驗表上虛載之「實測值
」數值內容為何，於事實欄內並未明確記載，以致事實不明，自不足為適用法律之依
據。上訴意旨執以指摘，為有理由，應認原判決仍有撤銷發回之原因。又原判決不另
為無罪諭知部分，因公訴人認其與本件有罪部分，有方法結果之裁判上一罪關係，應
併予發回，附此敘明。
據上論結，應依刑事訴訟法第三百九十七條、第四百零一條前段，判決如主文。
中      華      民      國     九十     年     十一     月    二十八    日
                              最高法院刑事第十一庭
                                  審判長法官  林  增  福
                                        法官  邵  燕  玲
                                        法官  吳  昆  仁
                                        法官  陳  世  雄
                                        法官  惠  光  霞
      右正本證明與原本無異
                                              書  記  官
中      華      民      國     九十     年     十二     月      五      日


司法院資訊處製作；財團法人民間司法改革基金會備份。
